臺灣桃園地方法院小額民事判決
                110年度桃小字第1672號
原      告  廖淑卿  
被      告  陳文州  
上列當事人間請求損害賠償事件，本院於民國111年6月2日言詞
辯論終結，判決如下：
    主    文
被告應給付原告新臺幣7,014元，及自民國110年4月30日起至清
償日止，按年息5％計算之利息。
原告其餘之訴駁回。
訴訟費用新臺幣4,000元，由被告負擔新臺幣2,800元，餘由原告
負擔。
本判決第1項得假執行。
    事實及理由
一、原告主張：被告於民國109年11月22日8時35分許，駕駛車牌
    號碼00-0000號自用小客車（下稱肇事車輛），沿桃園市八
    德區茄冬路往成功街方向行駛，行經茄冬路與成功街交岔路
    口時，未禮讓直行車先行即貿然右轉，適原告駕駛車牌號碼
    0000-00號自用小客車（下稱系爭車輛），沿成功街往永豐
    路方向直行駛至，2車遂發生碰撞（下稱系爭事故），致系
    爭車輛因而受損。原告因而支出系爭車輛維修費新臺幣（下
    同）19,200元，爰依侵權行為之法律關係，提起本件訴訟等
    語。並聲明：被告應給付原告19,200元，及自起訴狀繕本送
    達之翌日起至清償日止，按年息5％計算之利息。
二、被告則以：伊是被撞的，不是伊去撞原告，伊開到路口轉彎
    的時候，原告的車還沒有到路口，伊跟著前面的車，轉彎過
    去後跟原告是同一個紅燈，伊沒有時速超過50公里，伊是減
    速到5公里左右，本件送車禍鑑定，但是鑑定人員不專業，
    要我提出證據，這麼久了我沒辦法去調監視器等語，資為抗
    辯，並聲明：原告之訴駁回。
三、得心證之理由：
  ㈠按因故意或過失，不法侵害他人之權利者，負損害賠償責任
    ；汽車、機車或其他非依軌道行駛之動力車輛，在使用中加
    損害於他人者，駕駛人應賠償因此所生之損害，但於防止損
    害之發生，已盡相當之注意者，不在此限，民法第184條第1
    項前段、第191條之2分別定有明文。次汽車行駛至交岔路口
    ，其行進、轉彎，應依下列規定：七、轉彎車應讓直行車先
    行，道路交通安全規則第102條第1項第7款定有明文。又前
    揭民法第191條之2乃舉證責任倒置之規定，以推定過失方式
    合理分配舉證責任之負擔，亦即除當事人得舉證證明其於防
    止損害之發生已盡相當之注意者外，凡動力車輛在使用中加
    損害於他人者，即應負賠償責任。
  ㈡原告主張被告於上開時間、地點駕駛肇事車輛，因右轉彎時
    未讓直行車先行之過失，致生系爭事故等情，業據其提出道
    路交通事故當事人登記聯單、道路交通事故現場圖、道路交
    通事故初步分析研判表、估價單等件為證（見本院卷第4至7
    頁），並經本院職權向桃園市政府警察局八德分局調取系爭
    事故調查卷宗核閱無訛（見本院卷第12至21頁反面），是此
    部分之事實，堪信為真實。被告既係於駕駛肇事車輛時致系
    爭車輛受有損害，依上說明，本件自有前揭民法第191條之2
    推定過失責任規定之適用。
　㈢被告雖辯以：系爭事故發生時伊是被原告撞，不是伊去撞原
    告等語。惟系爭事故發生之地點，被告駕駛肇事車輛為轉彎
    車輛，本應注意該路口是否有直行車輛，應讓直行車輛先行
    ，始能右轉，其未注意，猶逕自右轉行駛，致與直行之系爭
    車輛發生碰撞，有轉彎車未讓直行車先行之過失乙節，堪可
    認定；被告辯稱是被原告撞等語，並未提出舉證以實其說，
    難認有據。被告復未舉證證明其就系爭事故之發生，已盡相
    當之注意，依上說明，被告就系爭車輛因系爭事故所受之損
    害，自應負賠償之責。而桃園市政府車輛行車事故鑑定會11
    1年4月21日桃交鑑字第1110002809號函所附桃市鑑0000000
    案鑑定意見書之鑑定意見，亦認被告駕駛肇事車輛行經無號
    誌丁字岔路口，右轉彎車未暫停讓左側直行車先前，為肇事
    主因，與本院認定相同，殊值贊同（見本院卷第56至58頁反
    面）。則被告就系爭事故為有過失，應可認定，原告請求被
    告負損害賠償責任，自屬有據。
　㈣按不法毀損他人之物者，被害人得請求賠償其物因毀損所減
    少之價額，民法第196條定有明文。又依上開規定請求賠償
    物被毀損所減少之價額，得以修復費用為估定之標準，但以
    必要者為限（例如：修理材料以新品換舊品，應予折舊），
    此有最高法院77年度第9次民事庭會議決議可資參照。經查
    ，原告主張系爭車輛必要修繕費用為19,200元，包括工資、
    烤漆費用9,000元、零件費用10,200元等情，業據其提出估
    價單為證（見本院卷第7頁）。又依前揭說明，系爭車輛之
    修復既以新零件更換被毀損之舊零件，自應將零件折舊部分
    予以扣除。又依行政院所頒固定資產耐用年數表及固定資產
    折舊率之規定，非運輸業用客車、貨車之耐用年數為5年，
    依定率遞減法每年折舊1000分之369，其最後1年之折舊額，
    加歷年折舊累計額，其總和不得超過該資產成本原額10分之
    9（即逾5年，僅得請求零件價額之10分之1）。而系爭車輛
    乃於98年2月出廠，至系爭事故發生時即109年11月22日，已
    使用逾5年，有系爭車輛之行車執照可參（見本院卷第50頁
    ）。則系爭車輛零件費用10,200元扣除折舊額後應為1,020
    元（計算式：10,200元×0.1＝1,020元），加計毋須計算折舊
    之工資、烤漆費用費用9,000元後，系爭車輛必要修復費用
    應為10,020元（計算式：1,020元＋9,000元＝10,020元）。　
　㈤原告就系爭事故之發生與有過失：
　⒈按損害之發生或擴大，被害人與有過失者，法院得減輕賠償
    金額，或免除之，民法第217條第1項定有明文。又行車速度
    ，依速限標誌或標線之規定，無速限標誌或標線者，應依下
    列規定：二、行經無號誌之交岔路口，應減速慢行，作隨時
    停車之準備；汽車行駛時，駕駛人應注意車前狀況及兩車並
    行之間隔，並隨時採取必要之安全措施，道路交通安全規則
    第93條第1項第2款、第94條第3項前段亦有明定。
　⒉經查，本件被告有轉彎車未讓直行車先行之過失，雖經認定
    如前，惟原告駕駛系爭車輛行經無號誌丁字岔路口，亦有未
    減速慢行作隨時停車之準備且未注意車前狀況，屬系爭事故
    之肇事次因，為與有過失，且桃園市政府車輛行車事故鑑定
    會111年4月21日桃交鑑字第1110002809號函所附桃市鑑0000
    000案鑑定意見書之鑑定意見，亦有相同結論（見本院卷第5
    7至58頁反面）。本院審酌雙方車輛肇事情節、過失程度等
    各情，認兩造就系爭事故應由被告負70％責任、原告負30％責
    任為公允。準此，原告請求被告賠償7,014元（計算式：10,
    020元×70％＝7,014元），即屬有據。
　㈥綜上所述，原告得請求被告給付之金額應為7,014元。　
四、末按給付無確定期限者，債務人於債權人得請求給付時，經
    其催告而未為給付，自受催告時起，負遲延責任。其經債權
    人起訴而送達訴狀，或依督促程序送達支付命令，或為其他
    相類之行為者，與催告有同一之效力；又遲延之債務，以支
    付金錢為標的者，債權人得請求依法定利率計算之遲延利息
    ；而應付利息之債務，其利率未經約定，亦無法律可據者，
    週年利率為5％，民法第229條第2項、第233條第1項前段及第
    203條分別定有明文。本件原告對被告之損害賠償債權，係
    以支付金錢為標的，無確定期限，又未約定利息，則被告自
    受催告時起，負遲延責任。是原告就上述得請求之金額，請
    求自起訴狀繕本送達被告之翌日即110年4月30日起（於110
    年4月29日送達，見本院卷第25頁）至清償日止，按年息5％
    計算之利息，洵屬有據。
五、從而，原告依侵權行為之法律關係，請求被告給付7,014元
    ，及自110年4月30日起至清償日止，按年息5％計算之利息，
    為有理由，應予准許，逾此部分，則無理由，應予駁回。
六、本件原告勝訴部分係依簡易程序所為被告敗訴之判決，爰依
    民事訴訟法第389條第1項第3款之規定，依職權宣告假執行
    。
七、本件事證已臻明確，兩造其餘主張、陳述及所提之證據暨攻
    擊防禦方法，經本院斟酌後，核與判決結果不生影響，爰不
    逐一論述，併此敘明。
八、訴訟費用負擔之依據：民事訴訟法第79條，並依同法第436
    條之19第1項確定訴訟費用額為4,000元（即第一審裁判費1,
    000元、鑑定費用3,000元）。　　
中　　華　　民　　國　　111 　年　　6 　　月　　24　　日
                  桃園簡易庭  法  官  曾耀緯
以上為正本係照原本作成。
如不服本判決，應於送達後20日內，向本院提出上訴狀並表明上
訴理由，如於本判決宣示後送達前提起上訴者，應於判決送達後
20日內補提上訴理由書（須附繕本）。
如委任律師提起上訴者，應一併繳納上訴審裁判費。
中　　華　　民　　國　　111 　年　　6 　　月　　24　　日
                              書記官  吳宏明
附錄
一、民事訴訟法第436條之24第2項：
    對於小額程序之第一審裁判上訴或抗告，非以其違背法令為
    理由，不得為之。
二、民事訴訟法第436條之25：
    上訴狀內應記載上訴理由，表明下列各款事項：
    （一）原判決所違背之法令及其具體內容。
    （二）依訴訟資料可認為原判決有違背法令之具體事實。
三、民事訴訟法第471條第1項：（依同法第436條之32第2項規定
    於小額事件之上訴程序準用之）上訴狀內未表明上訴理由者
    ，上訴人應於提起上訴後二十日內，提出理由書於原第二審
    法院；未提出者，毋庸命其補正，由原第二審法院以裁定駁
    回之。